【裁判字號】    98,台上,4764
【裁判日期】    980820
【裁判案由】    違反公職人員選舉罷免法
【裁判全文】
最高法院刑事判決            九十八年度台上字第四七六四號
上  訴  人  甲○○
            乙○○
上列上訴人等因違反公職人員選舉罷免法案件，不服台灣高等法
院中華民國九十七年十二月十八日第二審更審判決（九十七年度
重選上更(三)字第一八七號，起訴案號：台灣桃園地方法院檢察署
九十三年度選偵字第二一、二八號），提起上訴，本院判決如下
：
    主  文
上訴駁回。
    理  由
按刑事訴訟法第三百七十七條規定，上訴於第三審法院，非以判
決違背法令為理由，不得為之。是提起第三審上訴，應以原判決
違背法令為理由，係屬法定要件。如果上訴理由書狀並未依據卷
內訴訟資料，具體指摘原判決不適用何種法則或如何適用不當，
或所指摘原判決違法情事，顯與法律規定得為第三審上訴理由之
違法情形，不相適合時，均應認其上訴為違背法律上之程式，予
以駁回。本件原審經審理結果，認為上訴人甲○○、乙○○二人
違反公職人員選舉罷免法犯行，均罪證明確，因而撤銷第一審關
於甲○○投票交付賄賂及乙○○部分科刑之判決，經比較刑法及
公職人員選舉罷免法之新舊規定後，改判仍均論處上訴人等二人
共同對於有投票權之人，交付賄賂，而約其投票權為一定之行使
罪刑（甲○○為累犯）。已詳敘其調查、取捨證據之結果及憑以
認定犯罪事實之心證理由。並就上訴人等二人否認之供詞及其等
所辯各語認非可採，予以論述。證人陳茜、曾定宥、張金游、莊
秀蓮、蔡絨、王復鄰、許五妹、林進春、劉瑞壇、盧阿三及盧劉
富榮，於第一審及原審因未經傳喚到庭，使上訴人二人及渠等選
任辯護人對之為交互詰問，固經本院於前次發回時，予以指明。
然上訴人等二人之原審共同選任辯護人於原審此次更審準備程序
時，已表示對上開證人之審判外陳述，並不爭執，且稱不需再傳
訊各該證人，亦無其他聲請傳訊事項等語，該共同選任辯護人於
原審此次更審審判期日，調查證據程序結束前，經審判長訊以「
尚有何證據調查？」時，復答稱「無」，職是，上訴人等二人之
共同選任辯護人對上開證人之詰問權，既已為捨棄之表示，則原
審此次更審未傳訊其等到庭，要無不當剝奪上訴人等二人之詰問
權可言。原判決理由因之認上訴人等二人之選任辯護人對上開證
人審判外陳述之證據能力，不加爭執，亦無證據上理由矛盾之違
法。共同正犯楊丁鴻於第一審審理時以證人身分到庭結證，雖否
認渠偵查中陳述之真實性，指渠偵查中所以供稱係甲○○以電話
要伊將白米送人，大概係受檢察官逼到害怕，檢察官表示不講，
就要關伊，或者係因害怕，才亂編的等語。然該證人除於偵查中
結證，坦承民國九十三年十月初，甲○○確有以電話指示伊以自
己名義訂購白米送予附近寺廟之信徒，請其等投票支持甲○○屬
實，渠嗣於第一審法院受理楊丁鴻等人涉嫌違反公職人員選舉罷
免法乙案（台灣桃園地方法院九十三年度選訴字第四號）於九十
三年十二月三十一日為訊問時，亦為相同意旨之供述，足證渠前
於偵查中所為供證，應係出於渠真意，要無遭檢察官脅迫之非任
意性情形。另依共同正犯陳傳族於第一審法院訊問時，供稱伊因
恐怕犯偽證罪，要求法官不要傳伊，伊在偵查中已經具結，該說
的已經說了等語，渠係坦承偵查中之陳述屬實，並未指稱所為供
證有何非任意性情形，則原判決理由以上開二證人偵查中之供證
，查無何顯不可信情形，乃認依刑事訴訟法第一百五十九條之一
第二項規定，應有證據能力，亦不能認有採證違法情形。原判決
事實載稱楊丁鴻於九十三年十月六日至七日內某時，駕駛自用小
客車，自慈德宮搬運白米一批包括稻香米及芋香米載回家吃，適
在慈德宮外遇友人盧阿三、盧劉富榮夫妻二人，即從車上搬運十
二包芋香米及二包稻香米將之交予盧阿三、盧劉富榮二人，除請
託該二人於該屆立法委員選舉時投票支持甲○○外，並同時請託
盧阿三、盧劉富榮代為分送白米賄賂選民投票支持甲○○，盧阿
三、盧劉富榮亦予應允等情，固未認定該些白米係渠先前於同年
月四日送至慈德宮，擬請許五妹分送其信徒，予以賄選之白米之
一部分，然其理由內對此已加說明，而原判決事實認楊丁鴻先前
置於慈德宮之白米，於許五妹返回該寺廟時，雖僅見芋香米四袋
，但時隔數日，是否其後已有部分已經尋回，亦不無可能。原判
決事實對此未加認定、記載，固未臻完妥，然此既非關本件犯罪
構成要件之事實，要不能執以指原判決違法。又原判決於理由內
已依憑證人，即已判決確定之共同正犯陳傳族、王明德、楊丁鴻
於偵查及第一審所為之供證，說明上訴人等二人與陳茜及實際分
送賄選白米之曾定宥、張金游、莊秀蓮、蔡絨、盧阿三、盧劉富
榮及王復鄰、許五妹、林進春、劉瑞壇等人間，雖無直接意思聯
絡，然透過鄒永華、陳傳族、王明德、楊丁鴻等人而有間接意思
聯絡，因認渠等二人除與鄒永華、陳傳族、王明德、楊丁鴻，另
與陳茜、張金游等人間，均有犯意聯絡及行為分擔，應論以共同
正犯。至上訴人等二人究於何處，如何與陳傳族、王明德、楊丁
鴻等人為犯罪謀議等事項，因與渠二人共同正犯罪責之成立無涉
，而甲○○係何時經台聯黨提名參與第六屆立法委員選舉，亦與
渠本件犯罪成否之認定無關，原審對之未加說明，要無判決理由
不備之違法。是上訴人等二人之上訴意旨分別以上情指摘原判決
違背法令，核與法律規定得為第三審上訴理由之違法情形，不相
適合。而渠等其餘上訴意旨，則係就屬原審採證認事職權之行使
及原判決已說明事項，徒憑己見，任意指摘，或仍為單純事實之
爭執，均不能認係適法之第三審上訴理由。依上揭說明，上訴人
等二人之上訴均違背法律上之程式，俱應予駁回。
據上論結，應依刑事訴訟法第三百九十五條前段，判決如主文。
中    華    民    國  九十八  年    八    月   二十   日
                      最高法院刑事第十二庭
                          審判長法官  黃  一  鑫
                                法官  張  春  福
                                法官  林  勤  純
                                法官  李  錦  樑
                                法官  陳  國  文
      本件正本證明與原本無異
                                      書  記  官
中    華    民    國  九十八  年    八    月  二十七  日
                                                      K


司法院資訊處製作；財團法人民間司法改革基金會備份。
